【裁判字號】    98,簡上,45
【裁判日期】    980826
【裁判案由】    給付貨款
【裁判全文】
臺灣嘉義地方法院民事判決              98年度簡上字第45號
上  訴  人  嘉義鋼鐵股份有限公司
                        之1號
法定代理人  甲○○
訴訟代理人  丙○○
被  上訴人  鑫立交通器材製造股份有限公司
                        號
法定代理人  乙○○
上列當事人間給付貨款事件，上訴人對於中華民國98年4月14日
本院97年度嘉簡字第179號第一審判決提起上訴，本院第二審合
議庭於98年8月12日言詞辯論終結，判決如下：
    主  文
上訴駁回。
第二審訴訟費用新台幣壹仟陸佰陸拾伍元由上訴人負擔。
    事實及理由
壹、被上訴人起訴主張：
    上訴人於民國95年間向被上訴人購買品名AMT-25501鑄件441
    個，貨物交付後，上訴人尚欠新台幣（下同）106,246元之
    貨款迄未給付，屢經催討未獲置理，爰依據買賣契約，訴請
    上訴人給付貨款，並聲明請求判決如原審主文所示。
貳、上訴人除原審抗辯外，茲補稱：
一、爰被上訴人於95年間分批交付品名AMT-25501鑄件予上訴人
    ，其中係於3月13日至3月29日實際交貨品名AMT-25501鑄件
    448個，扣除於同年3月31日退貨之9個，故實際交貨予上訴
    人客戶倉佑實業股份有限公司（下稱倉佑公司）為439個。
    倉佑公司於95年4月13日報關出口前揭439個鑄件至中國大陸
    的無錫倉佑，而該批報關出口鑄件除包括上訴人主張84個不
    良品部分外，被上訴人於95年11月29日接受之90個不良品部
    分，亦同屬在內，故此足以證明上訴人主張之84個不良品部
    分與上開90個不品部分係被上訴人同一時期交付之貨物。而
    被上訴人同一時期交付上訴人之鑄件，在未經改善前仍會有
    不良部分存在，業經上訴人函詢台灣區鑄造品工業同業公會
    判斷，並有該公會98年5月22日鑄品賢會字第09805021號函
    附卷可證。
二、95年5月上訴人客戶倉佑公司之無錫倉佑即告知其已加工之
    210個中，不良品數有79個，不良率為37.6％，故依此數據
    推算被上訴人前揭交付之439個鑄件，不良品應有165個，而
    上訴人向被上訴人扣款數量除被上訴人已承認之上開90個外
    ，若再加上系爭的84個不良品，共計174個，與前述不良率
    相近（約39.6％），故上訴人依倉佑公司之扣款憑項向被上
    訴人主張扣抵貨款實屬合理。此外，被上訴人於96年1月至
    97年6月期間仍有交貨予上訴人，共計交貨443個，不良品遭
    退貨數有164個，不良率37％，顯見被上訴人未有改善之成
    效。綜上所述，上訴人依一般商業行為向被上訴人主張抵扣
    84個不良品部分之貨款實屬合理。
三、又被上訴人向上訴人借用品名為5-42092之模具，依一般商
    業行為，如有損壞，上訴人得予以求償，惟上訴人以雙方交
    易誠信為原則的信念下，雖有通知被上訴人，但未經被上訴
    人確認即進行修改，此為上訴人之疏失，被上訴人不能以已
    歸還模具3個月及生產過程順利，即否認模具損壞與被上訴
    人無關，上訴人無法提出有利的佐證資料，僅能再次向鈞院
    說明此損壞非上訴人所造成。並聲明：(一)原判決廢棄；(二)被
    上訴人第一審之訴駁回。
、本院得心證之理由：
  (一)被上訴人主張上訴人於95年間向其購買品名AMT-25501鑄件
    441個，貨物交付後，上訴人尚欠106,246元之貨款迄未給付
    之事實，業據提出採購程序單1紙為證，且為上訴人所不爭
    執，堪信屬實。惟上訴人辯稱品名AMT-25501鑄件中有84個
    不良品，且被上訴人損壞向上訴人借用品名5-42092之模具
    ，應減少價金86,827元及賠償模具修復費用19,425元，並以
    之主張抵銷等語，則為被上訴人所否認，是本件應審究者厥
    為：上訴人生產品名AMT-25501之鑄件，其中出口至倉佑無
    錫之鑄件是否有84個瑕疵品？被上訴人是否有損壞向上訴人
    借用品名5-42092之模具？
  (二)按當事人主張有利於己之事實，就其事實有舉證責任，民事
    訴法第277條定有明文。經查，上訴人於95年間向被上訴人
    購買品名AMT-25501鑄件441個，且於95年11月29日曾將90個
    不良品退貨，被上訴人亦表同意退貨扣款之事實，有退料單
    附於原審卷可參，且為兩造所不爭執，堪信為真實。然上訴
    人另提出出口報單主張本件84個鑄件與前揭退貨之90個不良
    品係由倉佑公司一起報關出口，係被上訴人同一時期交付之
    鑄件，主張本件84個鑄件亦係不良品云云，然為被上訴人所
    否認，本院審酌上訴人於95年11月29日將90個不良品退貨之
    前，先將不良品之照片傳真給被上訴人確認，經被上訴人確
    認無訛後，方進行退貨扣款之後續動作，於本件不良品認定
    爭議事件之後，被上訴人於96年1月至6月仍陸續交貨，其中
    164個不良品亦係經被上訴人確認無訛後方才退貨之事實，
    經兩造於本院陳明在卷。足見本件不良品認定爭議事件前後
    ，上訴人以不良品為由通知被上訴人退貨前，皆傳真不良品
    瑕疵照片與被上訴人確認後，才進行退貨動作，又上訴人雖
    主張曾將不良品照片傳真給被上訴人云云，並提出照片為證
    ，然為被上訴人所否認，辯稱上訴人提出之照片係90個不良
    品的瑕疵照片，本院參酌上訴人於原審提出之照片，並無拍
    攝日期可資辨別，無法確認係何時拍攝，亦無法確認所拍攝
    之物品係本件兩造爭執之84個鑄件，是上訴人主張曾將84個
    不良品照片傳真給被上訴人云云，尚無可採。基此，本件上
    訴人雖主張被上訴人生產之鑄件有84個不良品云云，惟其非
    但未依正常作業程序傳真照片給被上訴人確認，復未留存不
    良品之實物，僅以本件84個鑄件與之前經被上訴人確認的90
    個鑄件係同一時期交付的貨物，空言主張本件84個鑄件亦屬
    瑕疵品云云，自無足憑採。至於上訴人另提出台灣區鑄造品
    工業同業公會函文，主張鑄造製造程中諸多因素造成不良品
    ，以被上訴人生產鑄件之不良率推算，本件84個鑄件應屬不
    良品云云，然上訴人前揭主張，顯係自行演譯之推測之詞，
    尚難以此逕認本件84個鑄件確有瑕疵存在，是上訴人前揭主
    張，亦無足取。
  (三)至於上訴人主張借用之模具遭被上訴人損壞云云，雖於原審
    提出模具損壞之照片為證，然參酌上訴人自承係模具歸還約
    3個月始發現模具損壞，則上開模具之損壞係被上訴人返還
    時即已存在？抑或係模具歸還後上訴人所造成之損壞？上訴
    人就此無法舉證以資證明責任歸屬，其於本院復自陳無法提
    出有利的佐證資料，是上訴人既無法舉證以實其說，則其主
    張模具係被上訴人損壞云云，自無可採。
肆、綜上所述，上訴人無法證明被上訴人所交付之84個鑄件係瑕
    疵品，亦無法證明被上訴人損壞借用之模具，則上訴人抗辯
    應減少價金及被上訴人應賠償模具修復費用云云，洵無足採
    。從而，被上訴人依買賣契約之法律關係，請求上訴人給付
    貨款，即屬有據。原審判命上訴人應給付被上訴人106,246
    元，及自97年12月20日起至清償日止，按年息百分之5計算
    之利息，並依民事訴訟法第389條第1項第3款規定，以本件
    為適用簡易訴訟程序而為上訴人敗訴之判決，故依職權宣告
    假執行，於法並無不合。上訴人上訴意旨仍執前詞指摘原判
    決不當，求予廢棄改判，為無理由，應駁回其上訴。又法院
    為終局判決時，應依職權為訴訟費用之裁判，民事訴訟法第
    87條第1項定有明文。本件第二審裁判費1,665元，應由敗訴
    之上訴人負擔，爰判決如主文第二項所示。
伍、本件待證事實已臻明確，兩造其餘之攻擊防禦方法及舉證，
    經本院斟酌後，認於判決結果已不生影響，爰不一一詳為論
    述。
陸、據上論結，本件上訴為無理由，依民事訴訟法第436條之1第
    3項、第449條第1項、第78條、第87條第1項，判決如主文。
中    華    民    國    98    年     8    月    26    日
                  民二庭   審判長法  官  黃茂宏
                                 法  官  洪嘉蘭
                                 法  官  林中如
以上正本係照原本作成。
本判決不得上訴。
中    華    民    國    98    年    8    月    26    日
                                 書記官  黃意雯


司法院資訊處製作；財團法人民間司法改革基金會備份。
